臺灣嘉義地方法院刑事判決　　　　　　　 94年度易字第298號
公　訴　人　臺灣嘉義地方法院檢察署檢察官
被　　　告　甲○○
　　　　　　　　　　（另案於臺灣嘉義監獄鹿草分監執行中）
上列被告因詐欺案件，經檢察官提起公訴（九十四年度偵字第二
四六四號），本院判決如下：
    主  文
甲○○共同連續意圖為自己不法之所有，以詐術使人將本人之物
交付，處有期徒刑拾月。
    事  實
一、甲○○前於民國八十七年間因常業詐欺案件經檢察官提起公
    訴，經臺灣高等法院臺南分院於九十二年十二月三十日以九
    十二年重上更（三）字第三四一號判處有期徒刑三年，甲○○提起上訴，最高法院以九十三年臺上字第三一五三號駁回
    其上訴確定（現正執行中，不構成累犯），猶不知悔改，甲○○竟與其兄林文賢（另案由檢察官通緝中）夥同真實姓名
    年籍不詳自稱「吳順吉」及「曾金樹」之成年男子（下稱「
    吳順吉」、「曾金樹」），共同基於意圖為自己不法所有之
    概括犯意聯絡，先推由林文賢與「吳順吉」於八十九年七月
    二十五日，在桃園縣中壢市○○○路七十四之一號，向不知
    情之楊聯淡佯稱渠二人分別為「梁嘉庭」之父親及舅舅，而
    以「梁嘉庭」之名義與楊聯淡簽訂租約，自同年八月一日起
    承租楊聯淡所有位於桃園縣中壢市○○○路七十六號之廠房
    ，宣稱欲作為「義美豐傢俱批發公司」之批發倉庫使用（八
    十九年八月、九月均已付清租金）。繼於同年九月初某日，
    由「曾金樹」向位於臺南縣新化鄉之國邦化學股份有限公司
    （下稱國邦公司）佯稱欲訂購傢俱塗料乙批，國邦公司因而
    派遣業務人員丙○○於同年九月二十日前往桃園縣中壢市○○○路七十六號「義美豐傢俱批發公司」與「曾金樹」、甲○○等人當面商談，「曾金樹」除訂貨細節外並宣稱欲委請
    國邦公司代為開發傢俱塗料，以取得丙○○之信任，且假意
    商妥訂貨付款條件等事宜。而林文賢及甲○○則於翌日即同
    年九月二十一日，一同面試不知情之乙○○後僱用其擔任「
    義美豐傢俱批發公司」之員工，負責接聽電話、繕打訂購單
    及郵寄信件等工作，甲○○及「曾金樹」等人填寫訂購單後
    ，均交由乙○○繕打，並要求乙○○所繕打之電腦資料均勿
    存檔。甲○○等人遂於八十九年九月二十二日，向國邦公司
    提出乙○○所繕打之訂購單，佯稱欲以月結並開立四十五日
    遠期支票作為付款方式為條件，訂購黑色亮光塗料三十箱（
    每箱單價新臺幣〔下同〕二千零五十元；共計價值六萬一千
    五百元），而使國邦公司負責交易之相關人員均陷於錯誤，
    於同年月二十七日運送上開貨品至桃園縣中壢市○○○路七
    十六號，甲○○等人事後均未支付該筆貨款，因而詐得上開
    貨品得手。甲○○等人於取得上開貨品後，復以相同手法著
    手再向國邦公司訂購塗料二百四十箱，惟因國邦公司人員發
    覺有異而未予出貨，甲○○等人始未能再得逞。嗣於八十九
    年十月五日上午，甲○○、「曾金樹」等人在桃園縣中壢市
    ○○○路七十六號，收受法務部調查局新竹縣調查站人員所
    交付欲約談林文賢之通知書後，旋即逃離該址，同日下午法
    務部調查局新竹縣調查站人員再度前往上址，始循線查知上
    情。
二、案經法務部調查局新竹縣調查站報請臺灣桃園地方法院檢察
    署檢察官呈請臺灣高等法院檢察署檢察長令轉臺灣嘉義地方
    法院檢察署檢察官偵查起訴。
    理  由
一、訊據被告甲○○矢口否認有何上開詐欺犯行，辯稱：伊從未
    看過國邦公司員工，亦未見過任何訂購單，也未在「義美豐
    傢俱批發公司」向他人訂購貨品，伊並未參與「義美豐傢俱
    批發公司」之經營云云。惟查：
  （一）另案共犯林文賢與「吳順吉」於八十九年七月二十五日
        ，在桃園縣中壢市○○○路七十四之一號，向證人楊聯
        淡佯稱渠二人分別為「梁嘉庭」之父親及舅舅，而以「
        梁嘉庭」之名義與證人楊聯淡簽訂租約，自同年八月一
        日起承租證人楊聯淡所有位於桃園縣中壢市○○○路七
        十六號之廠房，宣稱欲作為「義美豐傢俱批發公司」之
        批發倉庫使用等情，業據證人即出租人楊聯淡於調查站
        詢問時證述綦詳，復有房屋租賃契約書、梁嘉庭國民身
        分證影本各乙份（見臺灣桃園地方法院檢察署九十年度
        偵字第一五七三號偵查卷第23頁、第24頁）附卷可稽，
        足徵證人楊聯淡上開證詞並非子虛，自堪採信。
  （二）八十九年九月初某日，另案共犯「曾金樹」向位於臺南
        縣新化鄉之國邦公司佯稱欲訂購傢俱塗料乙批，國邦公
        司因而派遣證人丙○○於同年九月二十日前往桃園縣中
        壢市○○○路七十六號「義美豐傢俱批發公司」與另案
        共犯「曾金樹」及被告甲○○等人當面商談，另案共犯
        「曾金樹」除訂貨細節外並宣稱欲委請國邦公司代為開
        發家具塗料，以取得證人丙○○之信任，並商妥訂貨付
        款條件事宜等情，亦據證人丙○○迭於調查站詢問時及
        本院審理時均證述明確，而其證詞前後互核一致，並無
        瑕疵可指，且於審判中之證詞更以具結擔保其證詞之憑
        信性，復有另案共犯「曾金樹」名片乙紙（見臺灣桃園
        地方法院檢察署九十年度偵字第一五七三號偵查卷第32
        頁反面）附卷可佐，益見其證述之情詞，確與事實相符
        ，自堪加以採憑，是上開事實，均堪以認定。
  （三）另案共犯林文賢及被告甲○○於同年九月二十一日，共
        同面試證人乙○○後，僱用證人乙○○擔任「義美豐傢
        俱批發公司」之員工，負責接聽電話、繕打訂購單及郵
        寄信件等工作，而被告甲○○及同案共犯「曾金樹」填
        寫訂購單後，均交由證人乙○○繕打，並要求證人乙○○所繕打之電腦資料均勿存檔等情，則據證人乙○○於
        調查站詢問時及本院審理時均證述綦詳，且其證述情節
        前後互核一致，亦無瑕疵可指，其證詞已具相當之憑信
        性；參以證人乙○○於本院審理時結證稱：向國邦公司
        訂購塗料之「義美豐傢俱批發訂購單」（見臺灣桃園地
        方法院檢察署九十年度偵字第一五七三號偵查卷第35頁
        ）確係由伊所設計繕打（見本院卷第75頁）等詞明確，
        亦有上開訂購單「義美豐傢俱批發訂購單」乙紙附卷可
        憑，更見證人乙○○上開證詞，並非虛構，亦堪以採信
        。而衡諸一般正當之經營公司行號，其若有訂貨出貨之
        營業行為，營業中所有訂購明細均會存檔備查，以利管
        理庫存控制盈虧，反觀被告等人填寫訂購單並交由證人
        乙○○繕打後，卻要求證人乙○○所繕打之電腦資料均
        勿存檔等情，則顯與一般正當之經營公司所為相違，足
        認被告等人在向廠商訂購貨物之前即已刻意不留存相關
        訂貨證據，益見渠等自訂貨之始即無支付貨款之真意而
        顯有不法所有意圖及詐欺取財之犯意甚明。
  （四）被告甲○○等人遂於八十九年九月二十二日，向國邦公
        司提出證人乙○○所繕打之訂購單，佯稱欲以月結並開
        立四十五日遠期支票作為付款方式為條件，訂購黑色亮
        光塗料三十箱（每箱單價二千零五十元；共計價值六萬
        一千五百元），而使國邦公司負責交易之相關人員均陷
        於錯誤，於同年月二十七日運送上開貨品至桃園縣中壢
        市○○○路七十六號，而被告甲○○等人於取得上開貨
        品後，均未支付貨款，復以相同手法著手再向國邦公司
        訂購塗料二百四十箱，惟因國邦公司人員發覺有異而未
        再予出貨等情，則據證人丙○○於調查站詢問時及本院
        審理時亦證述明確，復有國邦公司之出貨單、「義美豐
        傢俱批發訂購單」各乙紙（見臺灣桃園地方法院檢察署
        九十年度偵字第一五七三號偵查卷第34頁、第35頁）附
        卷可按，足認被告等人確於上開時地向國邦公司詐得上
        開黑色亮光塗料三十箱得手後，而再度著手詐取塗料二
        百四十箱而未能得手無誤。
  （五）被告固辯稱：伊從未看過國邦公司員工，亦未見過任何
        訂購單，也未在「義美豐傢俱批發公司」向他人訂購貨
        品，伊並未參與「義美豐傢俱批發公司」之經營云云。
        惟按二人以上共同實施犯罪之行為者，皆為正犯，刑法
        第二十八條定有明文。亦即共同正犯間，非僅就其自己
        實施之行為負其責任，並在犯意聯絡之範圍內，對於他
        共同正犯所實施之行為，自應共同負責，最高法院二十
        八年上字第三一一０號判例、八十四年度臺上字第八七
        五號判決可資參照。又共同正犯之意思聯絡，不限於事
        前有所協議，其於行為當時，基於相互之認識，以共同
        犯罪之意思參與者，亦無礙於共同正犯之成立，且其表
        示之方法，不以明示通謀為必要，即相互間有默示之合
        致，亦無不可，最高法院八十八年度臺上字第二八五八
        號判決、九十二年度臺上字第三七二四號判決亦闡釋甚
        詳。而觀諸證人乙○○於本院審理時結證稱：伊去「義
        美豐傢俱批發公司」應徵時被告與另案共犯林文賢均在
        場，且二人並曾討論是否要錄用伊之事情，而伊任職期
        間被告與另案共犯林文賢每天均在該公司辦公室內，且
        曾看過被告多次撥打電話向廠商詢價；另案共犯林文賢
        交代伊做事，若伊不懂，被告還會向伊講解（見本院卷
        第71頁至第74頁）等語；參以證人丙○○於本院審理時
        亦證稱：被告於伊至「義美豐傢俱批發公司」與另案共
        犯「曾金樹」洽談交易時，自始至終均在一旁聽（見本
        院卷第84頁）等語，均足見被告當時確係與另案共犯林
        文賢、「曾金樹」等人共同在上開處所，分擔「義美豐
        傢俱批發公司」之各項經營事務無訛。況證人乙○○於
        本院審理時復結證稱：伊在任職期間寄信所需之郵票及
        金錢均由被告與另案共犯林文賢交付給伊（見本院卷第
        80頁）等語明確，是由被告對於「義美豐傢俱批發公司
        」對外支出亦有所分擔乙情，益徵被告確有參與「義美
        豐傢俱批發公司」之經營事務無訛。是被告上開所辯情
        詞，顯係卸責之詞，委不足採。而被告與另案共犯林文
        賢、「曾金樹」及「吳順吉」固僅各自負責上開行為之
        部分，然渠等上開所為目的均係為營造「義美豐傢俱批
        發公司」為正常經營商家之外觀，藉此取信於廠商而詐
        取貨物，其彼此間就上開詐取貨物之行為，具有犯意聯
        絡甚明，揆諸上開說明，被告就上開其他共同正犯所實
        施之行為，於犯意聯絡之範圍內，均應共同負責。
  （六）綜上所述，本件事證明確，被告所辯顯係卸責之詞，並
        不足採，其上開犯行至堪認定，應依法論科。
二、核被告所為係犯刑法第三百三十九條第一項之詐欺取財罪及
    同條第三項、第一項之詐欺取財未遂罪。被告與另案共犯林
    文賢、「吳順吉」及「曾金樹」等人間就上開詐欺取財犯行
    ，有犯意聯絡與行為分擔，均為共同正犯。而被告等人先後
    一次詐欺取財既遂之犯行，一次詐欺取財未遂之犯行，時間
    緊接，手段相近，雖有既、未遂之別，然係犯基本構成要件
    相同之罪名，顯係基於概括犯意而為，應依刑法第五十六條
    之規定以詐欺取財既遂一罪論，並依法加重其刑。爰審酌被
    告高中畢業之智識程度，前有常業詐欺罪前科之素行，竟於
    該常業詐欺案件審理期間，另犯本件詐欺取財案件，此有其
    臺灣高等法院被告前案紀錄表及臺灣高等法院臺南分院九十
    二年度重上更（三）字第三四一號判決書各乙份附卷可憑，
    足見其無視法律規範之態度，另審酌被告等人本件所詐得財
    物之價值、其犯罪對於交易秩序之影響及犯罪後仍矢口否認
    犯行，飾詞卸責之態度等一切情狀，量處如主文所示之刑，
    以示懲儆。
據上論斷，應依刑事訴訟法第二百九十九條第一項前段、刑法第
二十八條、第五十六條、第三百三十九條第一項、第三項，罰金
罰鍰提高標準條例第一條前段，判決如主文。
本案經檢察官吳咨泓到庭執行職務
中　　華　　民　　國　　94　　年　　12　　月　　8 　　日
                  刑事第四庭  審判長法　官　林世芬
                                    法  官  鄭雅文
                                    法  官  曾宏揚
上列正本證明與原本無異。
如不服本判決，應於判決送達後10日內向本院提出上訴狀（應附
繕本）。告訴人或被害人如對於本判決不服者，應具備理由請求
檢察官上訴，其上訴期間之計算係以檢察官收受判決正本之日期
為準。
中　　華　　民　　國　　94　　年　　12　　月　　8 　　日
                                    書記官　陳慶昀
附錄論罪科刑法條全文：
中華民國刑法第339條
(普通詐欺罪)
意圖為自己或第三人不法之所有，以詐術使人將本人或第三人之
物交付者，處5年以下有期徒刑、拘役或科或併科1千元以下罰金
。
以前項方法得財產上不法之利益或使第三人得之者，亦同。
前二項之未遂犯罰之。
